臺灣桃園地方法院刑事判決　　　　　　　93年度訴字第1789號
公　訴　人　台灣桃園地方法院檢察署檢察官
被　　　告　丙○○　男　21歲.
　　　　　　　　　　　三六號
指定辯護人　彭詩雯　本院公設辯護人
　　　　　　杜逸新　同上
上列被告因殺人未遂等案件，經檢察官提起公訴（92年度偵字第
16830號），本院判決如下：
    主  文
丙○○共同殺人未遂，處有期徒刑伍年拾月，未扣案之具有殺傷
力可擊發子彈之改造手槍貳把，均沒收。
    事  實
一、丙○○與其友人壬○○、癸○○及戊○○等人於民國92年9
    月4 日凌晨2 時許至桃園縣中壢市○○路91號之XQS 米PUB
    喝酒，因與己○○、辛○○、甲○○、丁○○、庚○○及乙○○（己○○、辛○○、甲○○、丁○○等四人所犯傷害及
    妨害自由罪部分，已審結；庚○○、乙○○二人部分，尚未
    審結）等六人發生停車糾紛，由己○○、辛○○、丁○○分
    持類似手槍之物品各1 把，威嚇丙○○、壬○○癸○○等人
    不准動，辛○○持前開物品上前抵住壬○○頭部並作勢擊發
    ，又毆打壬○○頭部，壬○○反抗逃逸，為己○○、辛○○
    、丁○○、甲○○、庚○○及乙○○等人追上，分持鋁棒、
    木棍再加以毆打，使壬○○受有頭部裂傷、全身多處挫瘀傷
    等傷害。丙○○離開現場後，心有不甘，未經主管機關許可
    ，於93年9 月6 日凌晨4 時許，在桃園縣中壢市「奪標KTV
    」，向姓名年籍均不詳之綽號「阿樹」友人，借得具有殺傷
    力可發射子彈之改造手槍2 把及制式子彈18顆後，即與姓名
    年籍均不詳者三人，共同持有上開槍彈並基於殺人之犯意聯
    絡，四人共乘機車二部，於當日凌晨4 時許，至中壢市○○
    路91號前，等候己○○、辛○○、丁○○、庚○○、甲○○
    出現後，即由丙○○與同行者其中一人，分持上開改造手槍
    各1 把，朝己○○、辛○○、丁○○、庚○○、甲○○持續
    射擊18發子彈後揚長而去，庚○○遭擊中，受有右胸穿刺傷
    併血胸、右上肺葉穿刺傷等傷害，送醫獲救，經警據報前往
    處理，當場扣得彈殼18發、彈頭5 顆。
二、案經庚○○訴由桃園縣政府警察局中壢分局報請台灣桃園地
    方法院檢察署檢察官偵查起訴。
    理  由
一、訊據被告丙○○於本院審理時固不否認伊於93年9 月4 日凌
    晨因停車糾紛而與己○○等6 人發生爭執後，心生不悅，伊
    遂於同年月6 日凌晨在中壢市「奪標KTV 」向綽號「阿樹」
    的友人借得具有殺傷力可發射子彈之改造手槍2 把及制式子
    彈18顆，並與姓名年籍均不詳者三人，四人共乘機車二部，
    一同至中壢市○○路91號前開槍共計18發子彈等情，惟矢口
    否認有殺人之犯行，辯稱伊並沒有殺人的故意，伊都是朝二
    樓店家開槍云云。經查，被告丙○○於警詢及偵訊時均陳稱
    「我們出發直接往XQS 米PUB 店前進，快到達現場時，我們
    就取出手槍先行上膛，到達現場後，由第一部機車後座持槍
    小弟先行向對方人馬開槍掃射，我亦接續持槍朝對方人馬並
    沿街開槍掃射，直到我手持之手槍內沒有子彈為止。」（92
    年度偵字第16830 號卷第11頁背面之被告丙○○警詢筆錄）
    、「（前略）... 後來我跟「阿樹」的三名手下，分騎兩部
    機車至案發地點，到那時平、榮等人至PUB 下來，我和另一
    小弟見狀即把槍從腰際取出，榮見狀也自他背包取出一把槍
    往我們機車方向射擊，但未擊中。後來我們就朝他們那一堆
    十多人身體處開槍，他們見我們開槍，都趴到地上。我們就
    一直往他們方向開，他們全躲在車下，我們只想討回面子。
    」（92年度偵字第16830 號卷第139 頁背面之被告丙○○偵
    訊筆錄）等語，又被告丙○○於本院行準備程序時亦稱「（
    法官問：對於檢察官起訴之犯罪事實有何意見？）沒有意見
    。」（參本院卷第59頁準備程序筆錄），而被告丙○○亦從
    未抗辯伊所為之前開陳述有何不實之處，則嗣後於本院審理
    時翻異前詞並辯稱伊係朝二樓店家開槍云云，其真實性即有
    疑義，且若被告果真均係朝二樓店家開槍，又為何位於一樓
    的被害人庚○○會遭子彈擊中，顯見被告前開辯解之不合理
    處；又證人丁○○雖於本院審理時證稱「我有看到他們二把
    槍都是朝二樓方向開槍。」云云，惟證人丁○○於警詢時陳
    稱「原本我與朋友在中壢市○○路91號2 樓喝酒，先是我所
    有之自小客車K6-7333 於今（6）日 凌晨2 時許遭到十餘人
    持鋁棒砸毀，於是我打電話叫拖吊車，在接近4 時許，拖車
    司機打電話給我說拖車已到，在我與朋友庚○○下樓時，突
    然有兩輛機車（車號不詳）共四名歹徒從中美路往我們所在
    的地方過來，在我們身邊時後座的二名歹徒各持一把手槍向
    我與庚○○射擊，當時我因為站立於騎樓柱子旁所以沒打中
    我，後來我見到血才發現庚○○中槍，接著我女友湯欣玲就
    打119 叫救護車。」等語（參92年度偵字第16830 號卷第35
    頁背面之丁○○警詢筆錄），與證人甲○○於警詢中所述「
    （前略）... 約4 點左右，阿紘、寶哥（庚○○）、龍哥（
    辛○○）、己○○、我就一起下樓，想把車子鎖匙交給拖吊
    車司機，龍哥、寶哥走前面，後面是我，一下樓就發現有一
    部機車一直看我們這邊，後來後座那人拿出槍向我們開，我
    就往陽記小吃方向跑，我看到機車騎走，我要回PUB 時就發
    現寶哥蹲在騎樓，他說他中槍了，我就開車送他去醫院。」
    （參92年度偵字第16830 號卷第48頁之甲○○警詢筆錄），
    及證人即被害人庚○○於警詢所述「於當日約2 時許，丁○○之自小客遭毀損，我們便叫拖吊車來處理，約至4 時許，
    拖吊車到達，我們也下班在走廊處理車子的事，突有二部機
    車各載一人，就朝向我們一群人開槍，前幾槍我就中彈了，
    之後我便不醒人事。」（參92年度偵字第16830 號卷第29頁
    之庚○○警詢筆錄）等情相符，衡諸證人丁○○、甲○○及
    庚○○前開筆錄製作之時間，分別係於9 月6 日早上8 時20
    分許、同日20 時5分許及9 月9 日下午14時許，與案發時間
    較為接近，其三人對於案發細節之記憶應較為清晰，且被害
    人庚○○確實係於一樓處遭槍擊，故證人丁○○於本院審理
    時所為之證詞應係袒護被告之詞，不足可信，被告丙○○前
    開辯解顯不足採；再查現場所遺留之彈殼18顆、彈頭5 顆，
    經送內政部警政署刑事警察局鑑驗後，認「一、送鑑彈殼壹
    拾捌顆，認均係已擊發口徑9mm 制式彈殼。二、送鑑彈頭
    顆，實係伍顆，鑑驗情形如下：（一）壹顆，認係已擊發口
    徑9mm 制式銅包衣彈頭。（二）壹顆，認係已擊發制式銅包
    衣彈頭之銅包衣碎片，其上未發現足資比對之來復線紋痕。
    （三）顆，認均係已擊發之鉛質彈頭，其上均未發現足資
    比對之來復線紋痕。比對結果：送鑑彈殼壹拾捌顆，經以比
    對顯微鏡法比對結果，其中捌顆，其彈底特徵紋痕均相吻合
    ，認均係同一A 槍所擊發；餘壹拾顆，其彈底特徵紋痕均相
    吻合，認均係由同一B 槍所擊發。」，此有內政部警政署刑
    事警察局刑鑑字第0920174567號槍彈鑑定書附卷可憑，故被
    告自白伊與姓名年籍不詳之人分持可擊發子彈且具有殺傷力
    之槍枝各1 把共擊發18發子彈等情與事實相符。被告既明知
    持槍朝人射擊，有致他人死亡之可能，仍與姓名年籍不詳之
    人共同持槍朝己○○、辛○○、丁○○、庚○○、甲○○等
    多人持續射擊子彈多達18發，顯見被告主觀上確有殺人之故
    意，惟被害人庚○○遭槍擊後送醫獲救，並未發生死亡之結
    果，此有長庚醫院診斷證明書一份附卷可憑，從而本件事證
    明確，被告丙○○共同殺人未遂之犯行堪以認定。
二、按被告丙○○犯罪後，槍砲彈藥刀械管制條例關於未經許可
    持有其他可發射金屬或子彈具有殺傷力之各式槍砲之規定，
    於94年1 月26日修正公布，於同年月28日生效，將原第11條
    第4 項之規定刪除，移置於同條例第8 條第4 項，原第11條
    第4 項之規定法定刑由「處一年以上七年以下有期徒刑，併
    科罰金新臺幣七百萬元以下罰金」，修正為「處三年以上十
    年以下有期徒刑，併科罰金新臺幣七百萬元以下罰金」，比
    較新舊法，以修正前第11條第4 項之規定較有利於被告，依
    刑法第2 條第1 項但書規定，自應適用修正前規定。核被告
    所為，係犯修正前槍砲彈藥刀械管制條例第11條第4 項之未
    經許可持有可發射子彈具有殺傷力之槍枝罪、同條例第12條
    第4 項之未經許可持有子彈罪，及刑法第271 條第1 項、第
    2 項之殺人未遂罪。起訴意旨雖認被告丙○○係犯槍砲彈藥
    管制條例第7 條第4 項之未經許可持有制式手槍罪嫌云云，
    公訴人認定被告持有制式手槍等節無非僅係以被告於警詢中
    之自白為其論據，惟本件並無制式槍枝扣案可參，且據前開
    內政部警政署刑事警察局之槍彈鑑定書所示，亦未認定被告
    持以發射制式子彈18發之槍枝為制式手槍，然被告確實係持
    有可以發射子彈並具有殺傷力之槍枝無誤，基於「罪疑為輕
    」之理由，本院認公訴人論以槍砲彈藥管制條例第7 條第4
    項之未經許可持有制式手槍罪云云，尚有未洽，惟被告持有
    槍枝之犯罪事實並未改變，本院認定被告係犯修正前槍砲彈
    藥刀械管制條例第11條第4 項之未經許可持有可發射子彈具
    有殺傷力之槍枝，故起訴法條應予變更。被告與姓名年籍均
    不詳之三人間，就前開犯行有犯意之聯絡及行為之分擔，為
    共同正犯。又被告同時未經許可持有可發射子彈具有殺傷力
    槍枝及制式子彈，為想像競合犯，依刑法第55條之規定，應
    從重之未經許可持有可發射子彈之具有殺傷力槍枝罪；另被
    告持槍朝被害人己○○、辛○○、丁○○、庚○○、甲○○
    持續射擊18發子彈之殺人行為，均未生死亡之結果，惟同時
    觸犯五個殺人未遂罪名，亦係屬想像競合犯，應從一重之殺
    人未遂罪處斷。被告所犯未經許可持有可發射子彈之具有殺
    傷力槍枝罪與殺人未遂罪間，有方法結果之牽連關係，應從
    重之殺人未遂罪處斷。爰審酌被告結夥共同持有槍枝向他人
    尋仇，對於社會危害甚鉅，雖未造成死亡之結果，惟被害人
    庚○○所受傷勢實屬不輕，然被告於本院審理時大致坦承犯
    行，態度良好等一切情狀，量處如主文所示之刑。被告行兇
    所用之具有殺傷力可擊發子彈之改造手槍2 把，係經中央主
    管機關公告查禁之違禁物，雖未扣案，但亦不能證明業已滅
    失，不問屬於犯人與否，應併為沒收之宣告；而扣案之彈殼
    18顆及彈頭5 顆，均已擊發且不具有殺傷力，非屬違禁物，
    自不得援引刑法第38條第1 項第1 款之規定予以沒收。
據上論斷，應依刑事訴訟法第299 條第1 項前段、第300 條，修
正前槍砲彈藥刀械管制條例第11條第4 項、第12條第4 項，刑法
第11條前段、第2 條第1 項後段、第28條、第271 條 第1 項、第
2 項、第2 項、第55條，判決如主文。
本案經檢察官張啟聰到庭執行職務。
中　　華　　民　　國　　94　　年　　5 　　月　　19　　日
                  刑事第五庭  審判長法　官　潘政宏
                                    法  官  邱滋杉
                                    法  官  周炳全
以上正本證明與原本無異。
如不服本判決，應於送達後10日內，向本院提出上訴狀。
                                    書記官  陳夏施
中　　華　　民　　國　　94　　年　　6 　　月　　3 　　日
附錄本件論罪科刑法條全文
中華民國刑法第271條
(普通殺人罪)
殺人者，處死刑、無期徒刑或十年以上有期徒刑。
前項之未遂犯罰之。
預備犯第一項之罪者，處二年以下有期徒刑。
修正前槍砲彈藥刀械管制條例第十一條
未經許可，製造、販賣或運輸第四條第一項第一款所稱其他可發
射金屬或子彈具有殺傷力之各式槍砲者，處五年以上有期徒刑，
併科新臺幣一千萬元以下罰金。
未經許可，轉讓、出租或出借前項所列槍砲者，處三年以上十年
以下有期徒刑，併科新臺幣七百萬元以下罰金。
意圖供自己或他人犯罪之用，而犯前二項之罪者，處無期徒刑或
七年以上有期徒刑，併科新臺幣一千萬元以下罰金。
未經許可，持有、寄藏或意圖販賣而陳列第一項所列槍砲者，處
一年以上七年以下有期徒刑，併科新臺幣七百萬元以下罰金。
第一項至第三項之未遂犯罰之。
槍砲彈藥刀械管制條例第十二條
未經許可，製造、販賣或運輸子彈者，處一年以上七年以下有期
徒刑，併科新台幣五百萬元以下罰金。
未經許可，轉讓、出租或出借子彈者，處六月以上五年以下有期
徒刑，併科新台幣三百萬元以下罰金。
意圖供自己或他人犯罪之用，而犯前二項之罪者，處三年以上十
年以下有期徒刑，併科新台幣七百萬元以下罰金。
未經許可，持有、寄藏或意圖販賣而陳列子彈者，處五年以下有
期徒刑，併科新台幣三百萬元以下罰金。
第一項至第三項之未遂犯罰之。
